臺灣桃園地方法院民事裁定
110年度輔宣字第37號
聲  請  人  蕭煒倫  
相  對  人  蕭錦輝  


關  係  人  蕭靜儀  
            蕭玉玲  
上列聲請人聲請宣告相對人為受輔助宣告之人事件，本院裁定如
下：
    主  文
宣告相對人蕭錦輝（男，民國00年0月00日生，身分證統一編號
：Z000000000號）為受輔助宣告之人。
選定聲請人蕭煒倫（男，民國00年0月00日生，身分證統一編號
：Z000000000號）、關係人蕭靜儀（女，民國00年0月00日生，
身分證統一編號：Z000000000號）、蕭玉玲（女，民國00年0月0
0日生，身分證統一編號：Z000000000號）為受輔助宣告之人蕭
錦輝之共同輔助人。
聲請程序費用由受輔助宣告之人負擔。
    理  由
一、聲請意旨略以：聲請人為相對人之子，相對人於民國108年
    間因車禍腦傷、罹患失智症，致為意思表示或受意思表示，
    或辨識其意思表示效果之能力顯有不足，為此依法聲請對相
    對人為輔助宣告，並選定聲請人為其輔助人等語。
二、本院審酌下列證據：
  ㈠兩造與關係人蕭靜儀、蕭玉玲之戶籍謄本。
  ㈡相對人之聯新國際醫院診斷證明書及中華民國身心障礙證明
    。 
  ㈢本院於長庚醫療財團法人林口長庚紀念醫院（下稱林口長庚
    醫院）之鑑定醫師劉峻豪前訊問相對人之110年10月14日訊
    問筆錄（相對人意識清醒，可以正確回答其年齡、子女人數
    ，惟無法回答目前與何人同住、今年年份）。
  ㈣林口長庚醫院110年11月29日長庚院林字第1100850903號函所
    附精神鑑定報告書，鑑定結果略以：相對人於110年7月8日
    在聯新國際醫院（原壢新醫院）所做心理衡鑑內容指出，相
    對人具有妄想、幻覺、憂鬱、易怒等症狀，NPI=15，MMSE測
    驗為10/30分，疑似中度失智（CDR=2），相較其在一年前10
    9年8月所做測驗內容（NPI=24，CDR=1，MMSE=13），其能力
    顯著退化。相對人目前因腦傷後呈現為意思表示、受意思表
    示、辨識意思表示效果均顯有不足，但仍需觀察後續復健狀
    況，雖然在妥善治療與復健下，相對人認知能力可能有機會
    緩慢回復，但考量相對人腦傷狀況與年齡，此可能性較低，
    且可回復程度相對較少等語。
  ㈤桃園市社會工作師公會110年8月24日桃林字第110457號、111
    年1月22日桃林字第111051號函附桃園市政府社會局社會工
    作科監護（輔助）宣告調查訪視報告。
三、依上，本院認相對人因腦傷之心智缺陷，致為意思表示或受
    意思表示，或辨識其意思表示效果之能力，顯有不足，准依
    聲請人之聲請對相對人為輔助宣告。
四、再按受輔助宣告之人，應置輔助人，民法第1113條之1第1項
    定有明文。法院為輔助之宣告時，應依職權就配偶、四親等
    內之親屬、最近一年有同居事實之其他親屬、主管機關、 
    社會福利機構或其他適當之人選定一人或數人為輔助人；法
    院為選定輔助人前，得命主管機關或社會福利機構進行訪視
    ，提出調查報告及建議；法院選定輔助人時，應依受輔助宣
    告之人之最佳利益，優先考量受輔助宣告之人之意見，審酌
    一切情狀，並注意下列事項：一、受輔助宣告之人之身心狀
    態與生活及財產狀況。二、受輔助宣告之人與其配偶、子女
    或其他共同生活之人間之情感狀況。三、輔助人之職業、經
    歷、意見及其與受輔助宣告之人之利害關係。四、法人為輔
    助人時，其事業之種類與內容，法人及其代表人與受監護宣
    告之人之利害關係。此觀民法第1113條之1第2項準用第1111
    第1項、第2項、第1111條之1之規定即明。
五、本院就本件輔助人之人選，囑請桃園市社會工作師公會訪視
    及提出具體建議，其訪視報告略以：㈠聲請人為相對人長子
    ，第三人蕭涂菀芸為相對人配偶。相對人現週一至週五接受
    社區式照顧，夜間與週末之居家式生活起居則由聲請人與蕭
    涂菀芸共同照顧，相對人之醫療安排、照顧安排、身心障礙
    證明鑑定、車禍事件之訴訟及肇事方保險理賠事務，由聲請
    人處理，相對人之證件保管與財產管理事件則由蕭涂菀芸協
    助，相對人長女與相對人次女以不定期關懷探視相對人為主
    。相對人住院期間之醫療費用、日間照顧費用及基本開銷，
    則由聲請人與蕭涂菀芸共同支付之。經訪視，聲請人具擔任
    本案監護(輔助)人意願，蕭涂菀芸具擔任本案會同開具財產
    清冊之人意願。綜合評估，相對人的受照顧狀況、聲請人及
    蕭涂菀芸之陳述，未見明顯不適任之消極原因。㈡關係人蕭
    靜儀為相對人之長女，關係人蕭玉玲為相對人之次女。相對
    人現安置於金色年華護理之家，相對人每月之安置費用由蕭
    涂菀芸以工作收入支付，若蕭涂菀芸當月現金不足時，則由
    聲請人提領相對人名下合作金庫銀行之存款支付。經訪視，
    關係人蕭靜儀、蕭玉玲認為聲請人未據實告知相對人、蕭涂
    菀芸有關本案之聲請目的，讓相對人及蕭涂菀芸以為本案是
    處理相對人車禍賠償事宜而聲請，且關係人蕭靜儀、蕭玉玲
    擔心聲請人會藉由本案之聲請侵占相對人之財產，故不同意
    由聲請人單獨擔任輔助人一職，建議由聲請人、蕭涂菀芸、
    關係人蕭靜儀、蕭玉玲四人共同擔任輔助人。綜合評估，關
    係人蕭靜儀、蕭玉玲未見明顯不適任之消極原因，建請法院
    參酌訪視報告，及其他相關事證後，以相對人最佳利益為考
    量，予以綜合裁量之，此有訪視報告共2份在卷可參。
六、本院參酌上開訪視報告及相關事證、聲請人、蕭涂菀芸及關
    係人之陳述，認聲請人、關係人蕭靜儀、蕭玉玲均為相對人
    子女，相對人每月安置費用原主要由相對人配偶蕭涂菀芸之
    工作收入支付，若有不足，則以相對人名下之存款支付，聲
    請人則主責處理相對人醫療決策、照顧安排等事務，關係人
    蕭靜儀、蕭玉玲會不定期關懷探視相對人，並願協助處理相
    對人之相關事務。聲請人雖表示希望能單獨擔任相對人之輔
    助人，如關係人2人堅持擔任輔助人，則由關係人2人共同擔
    任輔助人，其無意與關係人共同擔任輔助人等語，然本院審
    酌相對人過往之醫療安排、照顧安排、身心障礙證明鑑定、
    車禍事件之訴訟及肇事方保險理賠事務，多由聲請人處理，
    聲請人對於相對人之身心狀況、所需照護及訴訟事務知之甚
    詳，日後確有由聲請人協助處理相對人相關事務之必要，而
    關係人蕭靜儀、蕭玉玲為相對人之女兒，過去亦經常返家探
    望相對人，並有關懷、照顧相對人之事實，是聲請人及關係
    人蕭靜儀、蕭玉玲均具備擔任輔助人之意願及能力。查聲請
    人及關係人均為相對人之骨肉至親，並皆有擔任輔助人之能
    力，其等母親蕭涂菀芸（於110年3月6日本院審理中死亡）
    生前到院訊問時亦肯認聲請人及關係人之孝心，表示應由其
    等4人共同擔任相對人之輔助人，本院認聲請人及關係人蕭
    靜儀、蕭玉玲對於相對人之重大決策應共同參與，由其等共
    同擔任相對人之輔助人除可互相討論、監督處理方式是否確
    實符合相對人之最佳利益外，亦可避免擅權處理事務而損害
    相對人權益之可能，是本院認由聲請人及關係人蕭靜儀、蕭
    玉玲共同擔任輔助人，最能符合受輔助宣告之人之最佳利益
    ，爰選定聲請人及關係人蕭靜儀、蕭玉玲為共同輔助人，並
    盼聲請人與關係人蕭靜儀、蕭玉玲能捐棄成見，基於友善、
    合作態度，理性溝通協調，共同維護受輔助宣告人之最佳利
    益。依上述共同輔助方式，相對人得受妥善照護、療養，且
    共同輔助人間亦可互相監督，消弭相互間之疑慮，堪認符合
    相對人之最佳利益，爰選定聲請人及關係人蕭靜儀、蕭玉玲
    共同為相對人之輔助人。
七、爰裁定如主文。
中    華    民    國   111    年    3     月    24    日
                  家事法庭    法  官      劉佩宜
以上正本係照原本作成。
如不服本裁定應於送達後10日內向本院提出抗告狀，並應繳納抗
告費新台幣1,000元。
中　　華　　民　　國　　111 　年　　3 　　月　　25　　日
                              書記官      曾啓聞